臺灣臺北地方法院刑事判決　　　　　　　　　　　　九十三年度訴字第一二０九號
　　公　訴　人　臺灣臺北地方法院檢察署檢察官
　　被　　　告　乙○○
　　選任辯護人　呂沐基律師
右列被告因殺人未遂等案件，經檢察官提起公訴（九十三年度偵字第一三三八五號）
，甲○判決如左：
    主  文
乙○○殺人未遂，處有期徒刑貳年捌月；又放火燒燬現供人使用之住宅未遂，處有期
徒刑壹年拾月；又以加害生命、身體之事恐嚇他人致生危害於安全，處有期徒刑月
。應執行有期徒刑肆年捌月。
    事  實
一、乙○○與丙○○為男女朋友，乙○○於民國九十三年五月十六日下午一時三十分
    許，在臺北市○○區○○街一四三巷十號四樓即丙○○住處內，與丙○○因細故
    引發口角，詎乙○○於經濟壓力及與丙○○感情不睦之情形下，一時氣憤，竟萌
    生殺人之犯意，於同日下午二時某分在上述丙○○住處內，先徒手毆打丙○○，
    拉扯丙○○之頭髮並將之壓制在地下，以雙手用力掐住丙○○脖子，使丙○○無
    法呼救及呼吸，欲致丙○○於死地，嗣因乙○○鬆開一手去開瓦斯桶，僅餘一手
    掐住丙○○脖子，丙○○即趁乙○○力道較弱時用力掙脫開來始未死亡。乙○○
    隨即於情緒不穩之狀況下服用四至五顆安眠藥後，並另基於放火燒燬現供人使用
    淑媛使用之住宅，並拿取丙○○家中之養命酒，將之潑灑於屋內各處及燃燒的垃
    圾上以助長火勢，惟因該酒類無法助燃，反使火勢熄滅而未遂。乙○○因而更加
    激憤，復由皮包內掏出事先預藏非屬槍砲彈藥刀械管制條例所規定之改造金屬玩
    具手槍（另後述）一把，向丙○○恫稱：因這把槍沒彈頭，否則就要對其開槍之
    言詞，並以扣扳機之方式恐嚇丙○○，使丙○○心生畏懼致生損害於丙○○安全
    。嗣後乙○○將該手槍內之空彈殼五顆一一拔出，並與手槍一同丟在地上，致該
    手槍分解散落一地，乙○○並再服用數十顆之安眼藥後將丙○○趕出上述住處。
    其後丙○○報警前往處理，當場扣得如附表所示之物品。
二、案經臺北市政府警察局文山第二分局移送臺灣臺北地方法院檢察署檢察官偵查起
    訴。
    理  由
一、右揭犯罪事實，業據被告乙○○於甲○審理時坦承不諱，核與證人即被害人丙○
    ○於甲○證述：「地點發生在我家台北市○○區○○街一四三巷十號四樓，是在
    下午大約二點多發生，當天我本來要跟朋友出去，不知被告為何發脾氣，被告就
    衝到廚房去拿菜刀，然後他又要去開瓦斯，我去制止他的時候，他就掐住我的脖
    子，把我壓在地上，當時他有說不爽就要讓我死的話，後來我掙脫開來，他在房
    子裡面走來走去砸東西，並且跟我要安眠藥，我也有給他安眠藥四、五顆給他，
    想說他吃了就會睡著，被告吃了之後拿垃圾出來燒，用打火機點燃垃圾，之後他
    跑到廚房去拿酒當助燃器，結果他使用的是養命酒，燒不起來，反而把火澆熄了
    ，之後他從包包裡面拿出一把槍亂揮，然後把槍丟在地上，之後被告還知道我有
    安眠藥，但是我鎖在儲藏室內，被告就把門敲壞，把安眠藥拿出來吃，然後他就
    說要死在我家裡，把我趕出門，我出門跑回我母親家報警。（你剛剛提到被告燒
    垃圾他是要燒房子還是垃圾？）我不知道，但是被告到處找酒，酒灑了到處都是
    ，我怕害了別人，因為我房子是我母親的，我有拚命制止他，因為他有服用安眠
    藥，不知道是否他意識不清楚。（當時被告把槍拿出來的時候，你有何感受？）
    我很害怕。（你有無看到子彈？）被告扣板機之後，將槍摔在地上，子彈有掉出
    來。（你在警訊中有提到彈殼是被告一顆一顆拿出來掉在地上，與剛剛所述不同
    ，何者為真？）應該以警訊筆錄所講比較實在，我只知道地上有很多子彈，警察
    有來拍照。（你乍看這把槍的時候，你看得出來這把是真槍還是假槍？）看不出
    來。」等語相符，並有現場蒐證照片二十張（偵查卷第二十五頁至第三十四頁）
    附卷可佐。綜上所述，本件事證明確，被告犯行堪以認定。
二、按臺北市○○區○○街一四三巷十號四樓係供丙○○居住使用，為現供人使用之
    殺人未遂罪、第一百七十三條第三項、第一項之放火燒燬現供人使用之住宅未遂
    罪、第三百零五條之恐嚇危害安全罪。又被告著手殺人及放火燒燬現供人使用之
    法第二十六條前段之規定，按既遂犯之刑度減輕其刑。被告所犯殺人未遂罪、放
    火燒燬現供人使用之住宅未遂罪、及恐嚇危害安全三罪間，犯意各別，罪名不同
    ，應予分論併罰。公訴意旨認此三罪有裁判上一罪之關係，應有誤會，併此敘明
    。另查被告於七十四年間因竊盜案件，經宜蘭地方法院判處有期徒刑三月，緩刑
    三年確定，此外即無其他前科紀錄，此有臺灣高等法院被告全國前案記錄表一紙
    在卷可徵，足認其素行尚可，其因一時失慮致觸犯刑章，衡酌被告犯罪後即自白
    犯罪，並表示悔過之意，丙○○亦於甲○當庭表示已經原諒被告等情，甲○認被
    告犯下本案之情狀，其情節尚堪憫恕，如依法判處被告前揭殺人未遂罪及放火燒
    燬現供人使用之住宅未遂罪之法定最低度之刑，猶嫌過重，應依刑法第五十九條
    之規定各減輕其刑，並各依法遞減之。爰審酌被告所犯各罪之動機、目的、所受
    之刺激、手段、品行、智識程度、所生危害非鉅及犯罪態度尚佳等一切情狀，分
    別量處如主文所示之刑，並定其應執行刑，以示懲儆。
三、扣案之上述改造手槍一枝，已經分解如附表編號一、二之物，與扣案如附表編號
    三之物係試射後所遺之空彈殼，均非違禁物（另後述）；扣案之如附表編號四之
    打火機一個，為證人丙○○家中之物，業據證人證述明確，並無證據證明為被告
    所有，均不予宣告沒收，附此敘明。
四、公訴意旨另以：被告明知可發射子彈具有殺傷力之改造金屬玩具手槍及子彈，屬
    違禁物，未經許可不可持有，竟於民國九十二年下半年間某日時，以新臺幣四萬
    元之代價，經由網路在北宜山區購得可擊發子彈具有殺傷力之改造金屬玩具手槍
    一把及子彈五顆後，即無故持有之。因認被告涉有槍砲彈藥刀械管制條例第十一
    條第四項之未經許可持有其他可發射子彈具有殺傷力之改造手槍罪及同法第十二
    條第四項之未經許可持有子彈罪嫌。惟查，被告為警查獲後所扣得如附表編號一
    至三之物經送內政部警政署刑事警察局鑑驗結果：「一、送鑑改造手槍一枝（槍
    枝管制編號0000000000號），認係仿ＷＡＬＴＨＥＲ廠半自動手槍製
    造之金屬玩具手槍槍身（扳機連桿斷裂致扳機故障）及滑套（後端已變形）。詳
    如照片一至二。二、送鑑槍管、彈匣及零件一批，認係玩具手槍之金屬護木、槍
    管（已貫通）、復進簧、彈匣等零件。詳如照片三。三、送鑑改造子彈空彈殼五
    顆，認均係玩具手槍空彈殼。詳如照片四。」，此有內政部警政署刑事警察局九
    十三年五月三十一日刑鑑字第○九三○一○六三九八號槍彈鑑定書及所附照片四
    張（偵查卷第三至六頁）在卷可稽，是以被告持有之上開玩具手槍已因摔落在地
    致分解，子彈亦僅餘空彈殼，均無法辨別是否為槍砲彈藥刀械管制條例所規範具
    有殺傷力之玩具手槍及子彈。被告雖於偵查及甲○審理時自承：「該槍以前有無
    試射過）在北宜公路試射過二次，每次試射三發，其中有二發試射出去成功。」
    （偵查卷第四十八頁）、「（你這把槍試射的過程是否如你偵查中所言？）是的
    。（試射這過程中，確實可以擊發子彈嗎？）我擊發過二顆，買來時有五顆，但
    我試射過，其中三顆無法擊發。」等語，惟此部分除被告之自白外，別無其他證
    據可資證明，且無法確定該玩具手槍之發射動能，亦不知被告購買之子彈是否為
    裝填底火、適量火藥及金屬彈丸等使成為適合送鑑槍枝擊發，構造完整之子彈，
    以判別該玩具手槍及子彈是否具有殺傷力，此外，復查無其他積極證據證明被告
    確有公訴人所指此部分之犯行，惟公訴意旨認此部分與前揭論罪科刑之殺人罪間
    有裁判上一罪之關係，爰不另為無罪之諭知，併此敘明。
據上論斷，應依刑事訴訟法第二百九十九條第一項前段，刑法第二百七十一條第二項
、第一項、第一百七十三條第三項、第一項、第二十六條前段、第五十九條、第三百
零五條、第五十一條第五款，罰金罰鍰提高標準條例第一條前段，判決如主文。
本案經檢察官葉雅婷到庭執行職務
中　　　華　　　民　　　國　　九十三　　年　　十二　　月　　二十四　　日
                                      臺灣臺北地方法院刑事第十六庭
                                          審判長法  官　劉嶽承
                                          　　　法　官　林麗真
                                          　　　法　官　胡宗淦
右正本證明與原本無異。
如不服本判決，應於判決送達後十日內向甲○提出上訴狀（應抄附繕本）。告訴人或
被害人如對於本判決不服者，應具備理由請求檢察官上訴，其上訴期間之計算係以檢
察官收受判決正本之日期為準。
                                          　　　書記官　張耀鴻
中　　　華　　　民　　　國　　九十三　　年　　 十二 　　月　　二十四　　日
附錄法條：
中華民國刑法第一百七十三條
(放火或失火燒燬現住建築物及交通工具罪)
放火燒燬現供人使用之住宅或現有人所在之建築物、礦坑、火車、電車或
其他供水、陸、空公眾運輸之舟、車、航空機者，處無期徒刑或七年以上
有期徒刑。
失火燒燬前項之物者，處一年以下有期徒刑、拘役或五百元以下罰金。
第一項之未遂犯罰之。
預備犯第一項之罪者，處一年以下有期徒刑、拘役或三百元以下罰金。
中華民國刑法第二百七十一條
(普通殺人罪)
殺人者，處死刑、無期徒刑或十年以上有期徒刑。
前項之未遂犯罰之。
預備犯第一項之罪者，處二年以下有期徒刑。
中華民國刑法第三百零五條
(恐嚇危害安全罪)
以加害生命、身體、自由、名譽、財產之事，恐嚇他人致生危害於安全者
，處二年以下有期徒刑、拘役或三百元以下罰金。
附表：
┌───┬───────────┬──────┬────────────┐
│編　號│查　獲　物　品　　　　│　數　量　　│  備　　　　註          │
├───┼───────────┼──────┼────────────┤
│　一  │  改造手槍            │  一枝      │                        │
├───┼───────────┼──────┼────────────┤
│　二  │  槍管、彈匣及零件    │  一批      │                        │
├───┼───────────┼──────┼────────────┤
│　三  │  改造子彈空彈殼      │  五顆      │                        │
├───┼───────────┼──────┼────────────┤
│  四  │  打火機              │  一個      │                        │
└───┴───────────┴──────┴────────────┘
